臺灣高等法院民事判決
110年度勞上易字第69號
上  訴  人  台灣中油股份有限公司

法定代理人  李順欽  
訴訟代理人  林昱璿  
            呂玉婷  
被 上訴 人  劉展貴  
            黃廷豐  
            何桂梅  
            曹錫東  
            鄭鴻民  
兼上五人共同
訴訟代理人  金志新  
上列當事人間請求給付退休金差額事件，上訴人對於中華民國11
0年2月26日臺灣新竹地方法院109年度勞訴字第69號第一審判決
提起上訴，本院於110年9月14日言詞辯論終結，判決如下：
    主      文
上訴駁回。
第二審訴訟費用由上訴人負擔。
    事實及理由
壹、程序方面
　按「當事人喪失訴訟能力或法定代理人死亡或其代理權消滅者
  ，訴訟程序在有法定代理人或取得訴訟能力之本人，承受其訴
  訟以前當然停止」、「第一百六十八條至第一百七十二條及前
  條所定之承受訴訟人，於得為承受時，應即為承受之聲明」，
  民事訴訟法第170條、第175條第1項分別定有明文。上訴人之
  法定代理人原為歐嘉瑞，嗣變更為李順欽，茲據李順欽聲明承
  受訴訟，有行政院函、公司變更登記表、委任狀、原法院109
  年勞訴字第69號裁定附卷可稽（見本院卷第35-46頁），核無
  不合，應予准許。
貳、實體方面
被上訴人於原審起訴及本院主張：伊等原均受僱於上訴人，其
  中被上訴人鄭鴻民於民國108年6月30日辦理屆齡退休，另被上
  訴人黃廷豐、劉展貴、何桂梅、曹錫東、金志新（下稱黃廷豐
  等5人）均仍任職於上訴人公司，均簽立年資結清協議書（下
  稱系爭協議書），於109年7月1日結清舊制勞工退休金，伊等
  依勞動基準法（下稱勞基法）施行前、後計算之退休金基數，
  各如附表「退休金基數」欄所示。因伊等於上訴人公司工作方
  式為24小時輪班，採日班、小夜班、大夜班輪流作業，伊等均
  需輪班；上訴人按實際值勤員工輪值發給之大、小夜班夜點費
  分別為新臺幣（下同）250元、400元（下稱系爭夜點費）。系
  爭夜點費具有勞務對價性及經常性給與之性質，自應計入工資
  計算。然上訴人前發給伊等之退休金，未將夜點費計入伊等之
  平均工資，而短發如附表「共應補發退休金」欄所示之退休金
  。至黃廷豐等5人固有與上訴人簽立系爭協議書，然並不同意
  系爭協議書第2條，有關平均工資之計算，不納入系爭夜點費
  之約定內容，此亦為上訴人簽立系爭協議書時所明知，伊等自
  不受該部分約定之拘束。為此，爰依勞基法第55條之規定及系
  爭協議書之約定提起本訴，並聲明：上訴人應分別給付被上訴
  人如附表「共應補發退休金」欄所示之金額，及各自如附表「
  利息起算日」欄所示之日起至清償日止，按週年利率5%計算之
  利息。
上訴人則以：
㈠勞基法第2條第3款所定工資，應符合經常性給與及勞務對價性
  之要件，系爭夜點費發放歷史係著眼於勞工夜間進餐需求所為
  之恩惠性給與，與夜間工作或超時工作無關，並非員工工作之
  對價，且夜點費金額係不定期調整，調整幅度未固定，與薪資
  給與無關，並非工資，性質與勞基法施行細則第10條第9款列
  舉為非工資給付之差旅費中之膳雜費相近，不具勞務對價關係
  。又輪班制為勞基法第34條法定工作型態之一，該規定僅規定
  工作班次需每周更換一次外，並未規定晝夜輪班制雇主應另加
  給工資，而被上訴人各班工作內容相同，夜點費之發給未相應
  增加夜班員工勞務內容，與從事勞務內容無直接關連性，夜點
  費金額固定，不因員工作業種類及工作複雜性、經驗、學歷、
  智力、技能、勞心度、勞力度、年資、級職不同而有差異，並
  非勞務對價，如認夜點費屬工資，對無法領取夜點費之早班人
  員造成差別待遇，有違勞基法第25條意旨。況伊公司具有24小
  時全天候、連續性之現場作業性質，員工受僱之際即知悉需夜
  間工作，得預先自行調整作息以便因應，勞基法亦肯定雇主無
  須就夜間工作給與額外報酬，系爭夜點費縱為經常性給與，亦
  無勞務對價性可言。又伊為國營事業，所屬人員待遇福利受國
  營事業管理法、公營事業機構員工待遇授權訂定基本原則、經
  濟部所屬事業機構用人費薪給管理要點、經濟部所屬事業人員
  退休撫卹及資遣辦法（下稱退撫辦法）等規定限制，並受經濟
  部、國營會監督，而退撫辦法作業手冊所附之計算平均工資給
  予項目表（下稱系爭項目表），並未將夜點費列入平均工資，
  伊不得自行將夜點費納入工資。再者，伊推行夜點費之恩惠性
  福利措施早於勞基法公布施行，勞基法施行細則第10條第9款
  修正前將夜點費明定為非屬工資，可推論當時勞基法之主管機
  關內政部，亦認為夜點費不應納入工資，且其後之主管機關於
  94年間之函示，亦認夜點費非屬工資。嗣前開勞基法施行細則
  修正時，雖將夜點費之規定刪除，惟並非表示夜點費即當然列
  入工資計算，仍應視個案認定，然伊並未將工資巧立名目以夜
  點費發放，而勞基法施行前後夜點費制度並無重大變革，應認
  系爭夜點費非屬工資。
㈡原判決未審酌夜點費發放之沿革、調整幅度與發放方式，逕謂
  系爭夜點費屬經常性給付，亦具勞務對價性，其認事用法實有
  違誤。併參酌系爭夜點費未因員工之工作內容、經驗、學歷、
  技能、年資、職級、勞心勞力之程度而異等情，堪信夜點費並
  非員工提供勞務之對價，而屬伊所為具有勉勵、恩惠性質之給
  與，自不具工資性質，而不得列入平均工資計算至灼。且被上
  訴人於簽立系爭協議書前皆已知悉本件結清金平均工資之計算
  悉依據經濟部所屬事業機構列入平均工資之給與項目表辦理，
  雖被上訴人有質疑夜點費為何未納入計算基礎，但其嗣後仍願
  意簽署系爭協議書，同意上開平均工資之計算方式，顯見兩造
  已就本件結清金不含夜點費之部分已有合意，不容被上訴人事
  後再為相反之主張，原法院之見解顯有誤會等語，資為抗辯。
原審就被上訴人之請求，判決被上訴人全部勝訴，上訴人不服
  ，提起上訴，並聲明：㈠原判決廢棄；㈡被上訴人在第一審之訴
  駁回。被上訴人則為答辯聲明：上訴駁回。
兩造所不爭執之事項：
㈠被上訴人原均受僱於上訴人，其中鄭鴻民於108年6月30日辦理
  屆齡退休，另黃廷豐等5人均仍任職於上訴人公司，均簽立系
  爭協議書，於109年7月1日結清舊制勞工退休金，被上訴人依
  勞基法施行前、後計算之退休金基數，各如附表「退休金基數
  」欄所示。
㈡被上訴人於上訴人公司工作方式為24小時輪班，採日班、小夜
  班、大夜班輪流作業。輪值時間為日班為上午6時45分至下午3
  時、小夜班為下午2時15分至晚間11時、大夜班為晚間9時45分
  至翌日上午7時30分，各班工作性質相同，服勤時間不同，被
  上訴人均需輪班；上訴人按實際值勤員工輪值發給之大、小夜
  班夜點費分別為250元、400元。
㈢上訴人前發給被上訴人之退休金，未將夜點費計入被上訴人之
  平均工資；如將系爭夜點費納入工資計算，上訴人應補發予被
  上訴人之退休金數額，其中在勞基法施行之前後各應補發如附
  表「因計入夜點費應補發退休金」欄所示，則被上訴人各可請
  求上訴人補發如附表「共應補發退休金」欄所示之退休金，法
  定遲延利息起算日各如附表「利息起算日」欄所示。上開各情
  ，有離職金計算清冊、計算基本資料、平均工資計算表、109
  年1月至6月（鄭鴻民之部分為108年1月至6月）薪津表、系爭
  協議書在卷可佐（見原審卷第53-171、199-208頁）。
本件之爭點：㈠系爭夜點費是否應計入被上訴人之平均工資計算
  退休金？㈡依黃廷豐等5人簽立之系爭協議書第2條約定，其等
  是否同意系爭夜點費不列入平均工資計算？㈢被上訴人請求上
  訴人給付各如附表「共應補發退休金」欄所示之退休金及各如
  附表「利息起算日」欄所示法定遲延利息，有無理由？茲分別
  析述如下：
㈠系爭夜點費屬於勞基法第2條第3款規定之工資，應計入被上訴
  人之平均工資計算退休金：
⒈按勞工係受雇主僱用從事工作獲致工資者；而工資謂勞工因工
  作而獲得之報酬，包括工資、薪金及按計時、計日、計月、計
  件以現金或實物等方式給與之獎金、津貼及其他任何名義之經
  常性給與均屬之。勞基法第2條第1款、第3款分別定有明文。
  是工資係勞工勞動之報酬對價且為經常性之給與。所謂經常性
  之給與，只要在一般情形下經常可以領得之給付即屬之，舉凡
  某種給與係屬工作上之報酬，在制度上有經常性者，均得列入
  平均工資以之計算退休金。故勞工因工作所得之報酬，倘符合
  「勞務對價性」及「給與經常性」二項要件時，依法即應認定
  為工資。判斷某項給付是否具「勞務對價性」及「給與經常性
  」，應依一般社會之通常觀念為之，其給付名稱為何，尚非所
  問。是以雇主依勞動契約、工作規則或團體協約之約定，對勞
  工提供之勞務反覆應為之給與，乃雇主在訂立勞動契約或制定
  工作規則或簽立團體協約前已經評量之勞動成本，無論其名義
  為何，如在制度上通常屬勞工提供勞務，並在時間上可經常性
  取得之對價（報酬），即具工資之性質而應納入平均工資之計
  算基礎（最高法院100年度台上字第801號民事判決意旨同此見
  解）。準此，倘系爭夜點費之核發，係輪值夜班者即得領取，
  而輪值夜班又已成為固定之工作制度，則此種因勞工輪值夜班
  之特殊工作條件而對勞工所增加提出之現金給付，其本質應係
  該值班時段之勞務對價，而成為勞雇雙方間因特定工作條件，
  形成固定常態工作中可取得之給與，為勞工因經常性提供勞務
  所得之報酬。是系爭夜點費倘符合「勞務對價性」及「給與經
  常性」之要件時，自屬勞基法第2條第3款所謂之工資。
⒉經查：
⑴被上訴人受僱於上訴人期間所從事工作性質，均採全天候24小
  時按日班、小夜班及大夜班之3班制輪流作業，日班為上午6時
  45分至下午3時、小夜班為2時15分至晚上11時、大夜班為晚上
  9時45分至翌日上午7時30分，各班工作性質均相同，服勤時間
  不同；上訴人之員工輪值夜班，不論本薪高低、工作內容及職
  級為何，上訴人均另支給夜點費，該夜點費係由實際到班輪值
  之人員領取；系爭夜點費金額為小夜班250元、大夜班400元；
  被上訴人受僱於上訴人期間均須輪班工作，而依班別領取系爭
  夜點費等情（見不爭執事項㈡）。是被上訴人只要輪值大、小
  夜班，即可獲得固定數額之系爭夜點費，且其等於受僱期間均
  須輪班工作，則其等輪值大、小夜班已成為常態性之工作制度
  ，與一般公司行號為應付臨時性之業務需求偶爾而為之者有間
  。故系爭夜點費之給與係屬被上訴人因從事常態性夜間輪值工
  作可取得之報酬，已具備「經常性給與」之要件。又上訴人給
  付系爭夜點費之固定數額雖不因被上訴人年資或職級之不同而
  有差異，然發給之總數額隨其等夜間出勤時數多寡而變化之情
  ，有被上訴人提出之結算或退休前6月薪津表可憑（見原審卷
  第61-71、81-91、101-111、121-131、141-151、161-171頁）
  。亦即被上訴人提供勞務之工作時間分布在前述大、小夜班時
  段愈多者，所得領取系爭夜點費數額亦愈高。申言之，被上訴
  人每月所得領取之系爭夜點費數額，與其等從事夜間工作總時
  數息息相關，即使每月夜間工作時數可能因排班時段而有不同
  ，惟系爭夜點費數額仍係依其等輪值大、小夜班之次數多寡為
  計算基準。準此，上訴人發放之系爭夜點費，實質上係被上訴
  人因從事大、小夜班之夜間工作所領取之工作報酬，其數額計
  算與夜間勞務提供次數構成對價。又上訴人發放之系爭夜點費
  數額係依被上訴人夜間工作時間長短、是否跨夜而有差異，其
  中小夜班之夜點費為250元，大夜班夜點費為400元，顯非屬上
  訴人提供勞工購買值夜餐點之費用，實係因輪值大、小夜班之
  工作時段不利於勞工之生活及健康，故就於夜間從事與白天相
  同工作內容之勞工給與較佳之工資待遇，此種因時間之特殊工
  作條件而對勞工所增加之現金給付，係彌補勞工因於特殊工作
  時間提供勞務之特殊辛勞與負擔，應認係雇主直接對勞工提供
  之勞務附加為更進一步之報酬，本質上應屬勞工於該值班時段
  之勞務對價。縱上訴人未區分員工薪資高低、工作內容及職級
  等之不同，而統一發給相同金額之系爭夜點費，惟並不影響其
  為因環境、時間等特殊工作條件所提出之勞務對價。從而，系
  爭夜點費當屬兩造間就特定之工作條件達成協議，並成為勞工
  於一般情形下經常可以領得之給付，其性質上屬勞工因工作所
  獲之報酬，在制度上亦具有經常性，而符合「勞務對價性」及
  「經常性給與」之要件，自應屬工資之一部分。上訴人辯稱系
  爭夜點費之發放為恩惠性、鼓勵性給與，與被上訴人提供之勞
  務並無對價關係，亦非經常性給與云云，委無可採。　
⑵另94年6月14日修正前之勞基法施行細則第10條第9款雖將「差
  旅費、差旅津貼、交際費、夜點費及誤餐費等」排除於「經常
  性給與」之外，惟該款規定之差旅費、差旅津貼及交際費，因
  屬不確定之事項所支出，固可認定並非「經常性給與」，然與
  系爭夜點費係屬固定輪班工作型態下經常性給與之勞務對價之
  性質不同，自不得以發給名目為「夜點費」，即認有上開規定
  之適用。況該施行細則於94年6月14日修正時，已將有關夜點
  費及誤餐費之規定刪除，其修正理由為：「鑒於事業單位迭有
  將『輪班津貼』或『夜勤津貼』等具有工資性質之給付，以『夜點
  費』或『誤餐費』名義發放，以減輕雇主日後平均工資之給付責
  任，實有欠妥，爰修正刪除勞動基準法施行細則第10條第9款
  之『夜點費』或『誤餐費』規定，嗣後有關夜點費及誤餐費是否為
  工資，應依該法第2條第3款規定及上開原則，個案認定」等語
  ，可見以夜點費之名目所為給付，如符合勞基法第2條第3款規
  定要件，仍具工資性質，自得將系爭夜點費全部併予計入平均
  工資之範圍。
⑶上訴人另辯稱原審判決未審酌夜點費發放之沿革、調整幅度與
  發放方式，逕謂系爭夜點費係屬經常性給付，亦具勞務對價性
  ，其認事用法實有違誤，又依夜點費發放沿革、調整幅度與發
  放方式，夜點費之給付僅為勉勵、恩惠性質之給與，不具勞務
  對價性，顯非屬工資，且上訴人夜點費歷次金額調整與發放情
  形皆係由上訴人單方面調整之，該金額之變動因素與被上訴人
  之工時、工資、勞務工作內容實未有關連，原審判決亦未能說
  明該夜點費之金額要如何充分評價被上訴人於夜間工作之勞動
  情形云云。然依勞基法第2條第3款就工資所為定義，只須符合
  勞工因工作而獲得之報酬，以現金或實物等方式之經常性給與
  均屬之，故縱系爭夜點費有其沿革，但因上訴人與被上訴人在
  成立勞動契約時，已知悉工作型態為三班制之輪班，並均認知
  輪值小、大夜班者即可領取系爭夜點費。可見此項給付就上訴
  人而言，係明確認知在被上訴人提供小、大夜班之勞務時，即
  有給付義務，而於被上訴人方面亦認知其若輪值小、大夜班，
  即可領取此項給付。是兩造就此應有共識及合意，並已具備在
  固定輪班工作型態下「勞務對價」及「經常性給與」之性質，
  自全部屬工資之一環。又工資之給付，一般而言，固可能因工
  作性質、年資、職級或員工學經歷及本身具有之專業技職能等
  因素而有差別，但就整體工資報酬結構而言，就某類不具有區
  別實益之項目實仍得為相同數額之給付，如伙食津貼及交通津
  貼等，故尚難以對於給付勞工夜點費之金額均相同一節，即推
  認係恩惠性給與。況上訴人亦未提出任何證據證明兩造有合意
  將系爭夜點費排除在工資之外；上訴人前開所辯，委不足採。
  　　
⑷上訴人復辯稱伊為國營事業，以經濟部為主管機關並受其監督
  ，依國營事業管理法第14條規定國營事業應撙節開支，其人員
  待遇及福利，應由行政院規定標準，不得為標準以外之開支；
  而依經濟部薪給管理要點，經濟部所屬事業機構人員之待遇及
  福利，並未包含系爭夜點費，是於計算被上訴人之退休金時，
  即應受上開法規之拘束云云。惟按民事法院法官依法獨立審判
  ，本不受行政機關或行政訴訟判決認定事實之影響，自仍得依
  調查證據、本於辯論之結果，以其自由心證而為認定（最高法
  院100年度台上字第1191號民事判決意旨同此見解）。而系爭
  夜點費之性質具有「勞務對價性」及「經常性給與」之性質，
  核屬勞基法第2條第3款所謂之工資等情，已如前述，縱上訴人
  所稱行政院、經濟部已多次以函文表明「夜點費」不屬工資云
  云屬實，本院並不受其拘束。是上訴人前揭抗辯，不足採信。
⑸綜上，被上訴人既係因輪值大、小夜班始得領取系爭夜點費，
  而輪值大、小夜班又已屬固定之工作制度，此種因環境、時間
  等特殊工作條件而對勞工所增加提出之現金給付，本質上應係
  該值班時段之勞務對價，即系爭夜點費已成為兩造間因特定工
  作條件而為固定常態工作中可取得之給與，為勞工因經常性提
  供勞務所得之報酬，具有「勞務對價性」及「經常性給與」之
  性質，自屬勞基法第2條第3款所謂之工資，而應納入平均工資
  計算退休金。　　
㈡依黃廷豐等5人簽立之系爭協議書第2條約定，有關系爭夜點費
  不列入平均工資計算之約定，因低於勞基法第55條之給與標準
  ，本院不受拘束，應依該規定予以調整，而將系爭夜點費納入
  平均工資計算退休金：
⒈按勞工退休金條例（下稱勞退條例）第11條第1項、第3項規定
  ：「本條例施行前已適用勞動基準法之勞工，於本條例施行後
  ，仍服務於同一事業單位而選擇適用本條例之退休金制度者，
  其適用本條例前之工作年資，應予保留」、「第一項保留之工
  作年資，於勞動契約存續期間，勞雇雙方約定以不低於勞動基
  準法第55條及第84條之2規定之給與標準結清者，從其約定」
  。又依勞基法第55條第2項規定，前項第一款退休金基數之標
  準，係指核准退休時一個月平均工資。另依退撫辦法第3條規
  定：「本辦法所稱基數，係指計算事由發生時1個月平均工資
  。平均工資依勞基法有關規定辦理」可知，經濟部所屬事業人
  員關於退休金計算之平均工資認定，亦依勞基法有關規定辦理
  ，並無特別規定。而勞基法第2條第4款則規定：「平均工資：
  謂計算事由發生之當日前6個月內所得『工資』總額除以該期間
  之總日數所得之金額」。是上訴人與黃廷豐等5人約定結清保
  留之工作年資時，關於計算退休金之工資，自應依前揭勞基法
  之規定辦理，並不得低於前揭勞基法規定之給與標準甚明。然
  查上訴人與黃廷豐等5人簽訂之系爭協議書第2條中段約定：平
  均工資之計算悉依據行政院82年12月15日台82經00000號函核
  定「經濟部所屬事業機構列入計算平均工資之給與項目表」之
  規定辦理，有系爭協議可參（見原審卷第199-208頁）。而依
  系爭給與項目表之規定，夜點費並不列入平均工資計算一節，
  為兩造所不爭執。準此，依系爭協議第2條中段有關結清保留
  工作年資之給與標準約定，就平均工資之計算，顯然低於勞基
  法第55條所定之給與標準，應可認定。
⒉次按憲法第15條規定：「人民之生存權、工作權及財產權，應
  予保障」。第153條規定：「國家為改良勞工及農民之生活，
  增進其生產技能，應制定保護勞工及農民之法律，實施保護勞
  工及農民之政策。（第一項）婦女兒童從事勞動者，應按其年
  齡及身體狀態，予以特別之保護（第二項）」。基於上開意旨
  ，勞基法乃以保障勞工權益，加強勞雇關係，促進社會與經濟
  發展為目的，規定關於工資、工作時間、休息、休假、退休、
  職業災害補償等勞工勞動條件之最低標準。而退休乃勞動關係
  之核心問題之一，影響勞工之福祉甚鉅，勞退條例施行後，為
  銜接該條例之新舊制度，該條例第11第1項固明定選擇適用本
  條例之退休金制度之勞工，其適用本條例前之工作年資應予保
  留。而此項保留之年資，依勞動基準法規定，勞工於退休或遭
  資遣時，雇主始有給付退休金或資遣費之義務，原不宜規定雇
  主於勞工選擇本條例之退休金制度時，應結清其年資。但如勞
  資雙方自行協商約定，勞動契約繼續存續，並先依勞動基準法
  規定結清保留年資者，不影響勞工之權益，應屬可行，爰為本
  條例第3項規定。故於勞雇雙方約定結清保留之工作年資時，
  就約定之給與標準，乃透過勞退條例第11條第3項以不低於勞
  基法第55條及第84條之2規定之給與標準規定予以規範，並以
  此標準作為法律保障之最低限度，自不容勞雇雙方以契約自由
  為由規避之。然由於勞雇雙方所為結清保留工作年資之約定，
  有關退休金基數、一個月平均工資之計算等事項之約定可能甚
  為複雜，並兼含有利及不利於勞方之內涵，依民法第71條及勞
  基法第1條規定之整體意旨，實無從僅以勞雇雙方之約定低於
  勞基法第55條及第84條之2規定之給與標準為由，逕認該約定
  為無效。而勞退金條例第11條第3項既規定：「……勞雇雙方約
  定以不低於勞動基準法第55條及第84條之2規定之給與標準結
  清者，從其約定」，亦即如約定低於勞基法第55條之規定者，
  尚不得排除勞基法第55條之規定而從其約定。故如發生民事爭
  議，法院自應於具體個案，就退休金基數、一個月平均工資之
  計算等事項之約定是否低於勞基法第55條規定，本於落實保護
  勞工權益之立法目的，依勞基法第55條規定予以調整。質言之
  ，就退休金基數、一個月平均工資之計算等事項之約定不低於
  勞基法第55條規定者，從其約定，至低於勞基法第55條之規定
  者，法院不受該約定之拘束，而應依勞基法第55條之規定予以
  調整之。查依系爭協議第2條中段約定，即上訴人與黃廷豐等5
  人約定結清保留工作年資之給與標準，其中就平均工資之計算
  ，既低於勞基法第55條之規定，本院自不受此約定之拘束，而
  應依勞基法第55條之規定予以調整之，即應將屬勞基法第2條
  第3款所定工資之系爭夜點費，納入平均工資計算退休金，以
  符合不低於勞基法第55條規定之給與標準。
㈢被上訴人請求上訴人給付各如附表「共應補發退休金」欄所示
  之退休金及各如附表「利息起算日」欄所示法定遲延利息，為
  有理由：
⒈查系爭夜點費屬勞基法第2條第3款工資性質，已如前述，則上
  訴人於鄭鴻民退休時發給之退休金，及與黃廷豐等5人約定結
  清保留工作年資，自均應將之列入其等之平均工資計算。又將
  被上訴人退休或結清保留工作年資時，將系爭夜點費納入平均
  工資計算，上訴人應補發予被上訴人之退休金數額，其中在勞
  基法施行之前後各應補發如附表「因計入夜點費應補發退休金
  」欄所示，則被上訴人各可請求上訴人補發如附表「共應補發
  退休金」欄所示之退休金，復為兩造所不爭執，業如前述，是
  鄭鴻民依勞基法第55條第1項之規定，黃廷豐等5人依系爭協議
  書之約定及依勞基法第55條第1項之規定，請求上訴人給付如
  附表「共應補發退休金」欄所示之金額，即屬有據。
⒉又按勞工退休金之給付，雇主應於勞工退休之日起30日內給付
  之。給付有確定期限者，債務人自期限屆滿時起，負遲延責任
  。遲延之債務，以支付金錢為標的者，債權人得請求依法定利
  率計算之遲延利息。應付利息之債務，其利率未經約定，亦無
  法律可據者，週年利率為5%。104年10月23日修正前勞基法施
  行細則第29條、現行勞基法第55條第3項前段及民法第229條第
  1項、第233條第1項、第203條分別定有明文。查上訴人未將系
  爭夜點費計入被上訴人平均工資計算退休金，並於其等各於附
  表「退休日期/結清日期」欄所示日期起30日內給付之等情，
  業如前述，則上訴人自被上訴人退休或結清之日起30日之翌日
  起即屬遲延給付狀態。是被上訴人依上開規定請求上訴人應自
  如附表「利息起算日」欄所示之日起至清償日止，按週年利率
  5%計算之遲延利息，亦屬有據，應予准許。
綜上所述，鄭鴻民依勞基法第55條第1項、第3項之規定，黃廷
  豐等5人依系爭協議書之約定、勞基法第55條第1項、第3項之
  規定，請求上訴人應分別給付被上訴人如附表「共應補發退休
  金」欄所示之金額，及各自如附表「利息起算日」欄所示之日
  起至清償日止，按週年利率5%計算之利息，自屬正當，應予准
  許。從而，原審為上訴人敗訴之判決，並依職權為假執行之諭
  知，及酌定相當擔保金為免為假執行之諭知，核無不合。上訴
  意旨指摘原判決不當，求予廢棄改判，為無理由，應駁回上訴
  。
本件事證已臻明確，兩造其餘之攻擊或防禦方法及所用之證據
  ，經本院斟酌後，認為均不足以影響本判決之結果，爰不逐一
  論列，附此敘明。
據上論結，本件上訴為無理由，依民事訴訟法第449條第1項、
  第78條，判決如主文。　
中　　華　　民　　國　　110 　年　　9 　　月　　28　　日
                  勞動法庭
                        審判長法  官  李慈惠
                              法  官  趙雪瑛
                              法  官  謝永昌
正本係照原本作成。
不得上訴。
中　　華　　民　　國　　110 　年　　9 　　月　　28　　日
　　　　　　　　　　　　　    書記官  王增華　　　　　
附表：

編號 員工姓名 退休日期/結清日期 退休金基數（個）  因計入夜點費應補發退休金（新臺幣） 共應補發退休金（ 新臺幣） 利息起算日 1 黃廷豐 109年7月1日 勞基法施行前 11.166 58,990元 247,336元 109年8月1日    勞基法施行後 33.833 188,346元   2 劉展貴 109年7月1日 勞基法施行前 14.166 78,860元 244,333元 109年8月1日    勞基法施行後 30.833 165,473元   3 金志新 109年7月1日 勞基法施行前 14.333 66,172元 214,650元 109年8月1日    勞基法施行後 30.666 148,478元   4 何桂梅 109年7月1日 勞基法施行前 0 0元 103,500元 109年8月1日    勞基法施行後 36 103,500元   5 曹錫東 109年7月1日 勞基法施行前 11.333 57,044元 232,391元 109年8月1日    勞基法施行後 33.666 175,347元   6 鄭鴻民 108年6月30日 勞基法施行前 15.666 50,917元 143,317元 109年8月1日    勞基法施行後 29.333 92,400元